【裁判字號】    97,抗,242
【裁判日期】    970919
【裁判案由】    停止執行
【裁判全文】
臺灣高等法院高雄分院民事裁定           97年度抗字第242號
抗  告  人  乙○○
上列抗告人因與相對人甲○○間停止執行事件，對於民國97年8
月7 日臺灣高雄地方法院97年度審聲字第967 號所為裁定提起抗
告，本院裁定如下：
    主  文
原裁定廢棄。
相對人之聲請駁回。
抗告及聲請費用由相對人負擔。
    事實及理由
一、抗告意旨略以：相對人以兩造在民國94年9 月15日協議離婚
    ，協議書第6 項記載：願將座落高雄市○鎮區○○街154 號
    之房屋中之屋內房間乙間（下稱系爭房屋），無償借用予相
    對人使用，使用範圍依雙方約定之為由，提出異議之訴，惟
    上開理由已經台灣高雄地方法院96年度雄簡字第10423 號民
    事判伊勝訴確定，相對人就已判決確定之同一訴訟標的，提
    出異議，並沒有提出新事實及証據，於法不合，顯係故意拖
    延執行，請求廢棄原裁定云云。
二、按債務人異議之訴，依強制執行法第14條第1 項規定：「執
    行名義成立後，如有消滅或妨礙債權人請求之事由發生，債
    務人得於強制執行程序終結前，向執行法院對債權人提起異
    議之訴。如以裁判為執行名義時，其為異議原因之事實發生
    在前訴訟言詞辯論終結後者，亦得主張之」，即消滅或妨害
    債權人請求事由發生之期限亦限於「執行名義成立後」或「
    前訴訟言詞辯論終結後者」，始足當之。強制執行法第18條
    第2 項規定：「有回復原狀之聲請，或提起再審或異議之訴
    ，或對於和解為繼續審判之請求，或提起宣告調解無效之訴
    、撤銷調解之訴，或對於許可強制執行之裁定提起抗告時，
    法院因必要情形或依聲請定相當並確實之擔保，得為停止強
    制執行之裁定」。依該項規定意旨，如異議之訴已受敗訴之
    裁判「確定」或就聲請人所提該訴訟名義上雖冠以債務人異
    議之訴，惟從其起訴聲明及主張之事實形式上觀察，若明顯
    不符合強制執行法第14條所指要件，法院即得認無保護必要
    ，而駁回供擔保停止執行之聲請。查：本件抗告人與葉萬得
    以相對人無償借用其所有之系爭房屋，依借用物返還請求權
    規定，起訴請求相對人返還系爭房屋，經原審以96年度雄簡
    字第10423 號判決相對人返還系爭房屋確定，並以該確定判
    決為執行名義，聲請本件強制執行（台灣高雄地方法院97年
    度司執字第60141 號），業經本院調閱該卷查明無訛，相對
    人嗣雖主張抗告人於離婚協議時，同意系爭房屋給其永久使
    用，抗告人在96年3 月7 日以存証信函請其搬遷後，在上開
    遷讓房屋事件訴訟期間，曾請里長協調及在調解委員會調解
    時，口頭說要給其新台幣100 萬元，但迄今未履行，故提起
    債務人異議之訴，並據為聲明停止執行云云。核上開相對人
    主張消滅或妨害債權人請求事由發生之時間，非在本件抗告
    人及葉萬得聲請本件強制執行之「執行名義成立後」或「前
    訴訟言詞辯論終結後者」。從形式上觀察相對人之主張，該
    訴訟雖冠以債務人異議之訴名稱，但無待實質審認，即足認
    與強制執行法第14條債務人異議之訴之要件不符，自無依同
    法第18條予以停止執行之必要。又台灣高雄地方法院97年度
    司執字第60141 號強制執行事件之債權人包括乙○○及葉萬
    得，業據本院查明載卷（本院卷廿六頁），相對人僅對乙○
    ○提起債務人異議之訴，由該院以97年度雄簡調字第751 號
    債務人異議之訴案件審理中，有該案之卷面資料附卷（本院
    卷廿二頁），相對人聲請停止執行亦僅列乙○○1 人為債權
    人。惟原裁定竟對該2 名債權人聲請執行之強制執行程序，
    准許相對人提供擔保，停止全部執行（即含葉萬得部分），
    自有違誤。綜上，原裁定准許相對人之聲請，尚有未當。抗
    告意旨指摘原裁定未當，求予廢棄，為有理由，應由本院將
    原裁定廢棄，駁回相對人之聲請。
四、據上論結，本件抗告為有理由，依強制執行法第30條之1 ，
    民事訴訟法第495 條之1 第1 項、第450 條、第95條、第78
    條，裁定如主文。
中    華    民    國    97    年    9     月    19    日
                            民事第六庭
                                審判長法官  許明進
                                法      官  徐文祥
                                法      官  李炫德
以上正本證明與原本無異。
本件不得再抗告。
中    華    民    國    97    年    9     月    19    日
                                書  記  官  張文斌


司法院資訊處製作；財團法人民間司法改革基金會備份。
